最高法院民事判決　　　　　　　　　 110年度台上字第2783號
上　訴　人　詹民進
訴訟代理人　楊景超律師
被 上訴 人　陳奕璇
上列當事人間債務人異議之訴事件，上訴人對於中華民國110年3
月22日臺灣高等法院再審判決（110年度再字第6號），提起上訴
，本院判決如下：
    主  文
上訴駁回。
第三審訴訟費用由上訴人負擔。
    理  由
本件上訴人主張：被上訴人前持臺灣新北地方法院（下稱新北地
院）102年度家親聲字第104號民事裁定為執行名義，向臺灣臺北
地方法院聲請強制執行（案列該院104年度司執字第25295號，下
稱系爭執行事件），伊提起債務人異議之訴，經臺灣高等法院以
107年度上更一字第103號判決伊一部勝訴、一部敗訴確定（下稱
原確定判決）。新北地院102年度訴字第987號判決（下稱987 號
判決）前以同院102 年度簡上字第97號刑事判決（下稱97號刑事
判決）認定伊與訴外人通姦之事實為基礎，判命伊應給付被上訴
人新臺幣（下同）30萬元本息，經伊給付完畢。惟該97號刑事判
決認定事實依據之性愛影片因恣意侵害他人私權領域，違反憲法
第22條、第23條規定，經本院以109年度台非字第191號刑事判決
（下稱191號刑事判決）撤銷諭知免訴確定，伊自得以987號判決
所命伊給付之30萬元，抵銷被上訴人於系爭執行事件請求民國10
1年10月1日以後之家庭生活費用，原確定判決未斟酌該191 號刑
事判決，且如經斟酌伊可受較有利之裁判。又伊於婚姻關係存續
期間支出593 萬元所購之房地登記為被上訴人所有，伊依民法第
1023條第2 項規定得請求被上訴人償還上開價金，並全額抵銷其
於系爭執行事件請求之家庭生活費用債權，但原確定判決認定上
開款項屬伊就家庭生活費用支出，僅得抵銷被上訴人所應負擔其
中4分之1即148萬2,500元，逾該數額範圍之抵銷為無理由，適用
法規顯有錯誤云云。爰依民事訴訟法第496條第1項第1款及第 13
款規定，求為命㈠原確定判決關於不利上訴人部分廢棄。㈡前項
廢棄部分，臺北地院系爭執行事件之強制執行程序應予撤銷。
原審以：當事人發現未經斟酌之證物或得使用該證物者，以如經
斟酌可受較有利益之裁判者為限，得以再審之訴對於確定終局判
決聲明不服，固為民事訴訟法第496條第1項第13款所明定。惟倘
在前訴訟程序事實審言詞辯論終結前，尚未存在之證物，本無所
謂發現，自不得以之為再審理由。本件上訴人主張原確定判決未
經斟酌之191號刑事判決係於110年1月6日作成，有該刑事判決附
卷可稽。堪認在前訴訟程序事實審108年8月27日言詞辯論終結前
尚未存在，自與發現未經斟酌之證物或得使用該證物者之要件不
符。又民事訴訟法第496條第1項第1 款所謂適用法規顯有錯誤，
係指確定判決就事實審法院所確定之事實為法律上判斷，有適用
法規顯有錯誤之情形，至事實審法院認定事實錯誤、調查證據欠
周，或判決不備理由之問題，究與適用法規顯有錯誤之情形有間
。上訴人指摘原確定判決認定上訴人支出593 萬元購屋款購置之
房地係供兩造及子女共同居住使用，上訴人支出款項其中4分之3
部分為其應分擔之家庭生活費用，核係事實認定與證據取捨之問
題，亦與民事訴訟法第496條第1項第1 款規定不符，上訴人提起
再審之訴顯無理由，為其心證之所由得。因而駁回上訴人再審之
訴，經核於法洵無違誤。上訴論旨，復就原審取捨證據、認定事
實之職權行使，指摘原判決不當，聲明廢棄，不能認為有理由。
據上論結，本件上訴為無理由。依民事訴訟法第481條、第449條
第1 項、第78條，判決如主文。
中    華    民    國   110    年    10    月    20    日
                      最高法院民事第四庭
                          審判長法官  鄭  雅  萍  
                                法官  滕  允  潔  
                                法官  王  金  龍  
                                法官  王  本  源  
                                法官  蕭  胤  瑮  
本件正本證明與原本無異
                                      書  記  官
中    華    民    國   110    年    10    月    27    日